臺灣高等法院臺中分院民事裁定
111年度抗字第481號
抗  告  人  蕭雅玲  


相  對  人  均和資產管理股份有限公司

法定代理人  朱祐宗  
上列當事人間請求確認保證法律關係不存在等事件，抗告人對於
中華民國111年10月5日臺灣臺中地方法院111年度訴字第252號裁
定提起抗告，本院裁定如下：
    主    文
抗告駁回。
抗告訴訟費用由抗告人負擔。
    理    由
一、抗告意旨略以：抗告人於民國71年3月25日即被鑑定為中度
    智能障礙，心智年齡僅6至9歲，並不瞭解連帶保證人之意義
    、支付命令之法律效果及救濟途徑。抗告人從未同意擔任配
    偶鍾乾龍（原名鍾乾良）與相對人之前手新光人壽保險股份
    有限公司（下稱新光人壽公司）於84年11月25日簽訂借據（
    下稱系爭消費借貸契約）之連帶保證人，該連帶保證人欄位
    簽名並非抗告人所簽，所有法院及債權人寄送之信件，均由
    鍾乾龍母親溫玉招收受，溫玉招亦未告知抗告人有收受臺灣
    屏東地方法院（下稱屏東地院）核發之89年度促字第14162
    號支付命令（下稱系爭支付命令），縱使抗告人有合法收受
    系爭支付命令，對於心智年齡僅6至9歲之抗告人，亦難以期
    待能瞭解系爭支付命令之內容及法律效果，並提出異議。系
    爭消費借貸契約之連帶保證法律關係對抗告人不生效力，抗
    告人起訴請求確認兩造間就系爭消費借貸契約之連帶保證法
    律關係不存在，原法院未予查明即裁定駁回抗告人之起訴，
    抗告人深感不服，爰提起本件抗告，並聲明原裁定廢棄等語
    。
二、按除別有規定外，確定之終局判決就經裁判之訴訟標的，有
    既判力；又原告之訴，其訴訟標的為確定判決之效力所及者
    法院應以裁定駁回之，民事訴訟法第400條第1項、第249條
    第1項第7款定有明文。是終局判決一經確定，即生既判力，
    當事人不得就已判決之法律關係更行起訴，此為訴訟法上之
    「一事不再理原則」，意即同一事件，若經裁判確定者，即
    生既判力，當事人及法院即應受該判決之拘束。次按債務人
    對於支付命令未於法定期間合法提出異議者，支付命令與確
    定判決有同一之效力，104年7月1日修正前民事訴訟法第521
    條第1項定有明文。凡確定判決所能生之既判力及執行力，
    支付命令皆得有之，當事人不得就該法律關係更行起訴（最
    高法院93年度台上字第1432號、105年度台上字第2032號判
    決參照）。又命債務人為給付之確定判決，就給付請求權之
    存在有既判力，依民事訴訟法第400條第1項之規定，債務人
    不得對於債權人更行提起確認該給付請求權不存在之訴（最
    高法院108年度台抗字第284號裁定參照）。
三、經查，抗告人之配偶鍾乾龍於84年11月25日邀同抗告人為連
    帶保證人，向新光人壽公司借款新臺幣（下同）230萬元，
    約定利息按年息百分之8.75計息，新光人壽公司並得採浮動
    利率機動調整，借款期間自84年12月5日起至104年12月5日
    止，依年金法計算月付金，每月為1期，共分240期，按期平
    均攤還本息，如未按期償還本金或繳納利息時，除按前開約
    定利率計息外，逾期在6個月以內部分，按前開利率百分之1
    0，逾期超過6個月部分，按前開利率百分之20加付違約金，
    雙方並簽訂借據、保證書；嗣因鍾乾龍繳納本息至88年1月1
    日止即拒不續繳，經新光人壽公司於89年8月8日向屏東地院
    聲請核發系爭支付命令，命鍾乾龍及抗告人應連帶給付116
    萬9206元，及自89年4月8日起至清償日止，按年息百分之8.
    75計算之利息，並按前開利率百分之20加收違約金，而系爭
    支付命令業於89年8月10日合法送達予鍾乾龍，並由鍾乾龍
    於89年8月16日以同居人身分，代為收受寄予抗告人之系爭
    支付命令，抗告人不否認該送達地址即屏東縣○○鄉○○村○○路
    00號，為當時其與鍾乾龍同居之住所，並有抗告人之戶役政
    資訊網站查詢-個人戶籍資料、戶役政資訊網站查詢-遷徙紀
    錄可稽（詳本院卷），依民事訴訟法第137條第1項規定，自
    已發生送達之效力，因其等均未於法定期間內提出異議而於
    89年9月9日確定。其後，新光人壽公司於95年5月20日將系
    爭支付命令所載之上開借款債權讓與新榮資產管理股份有限
    公司（下稱新榮公司），新榮公司於103年間執系爭支付命
    令為執行名義向屏東地院聲請強制執行無結果後，經屏東地
    院於103年5月12日發給債權憑證，而新榮公司復於106年2月
    17日將該借款債權讓與馨琳揚企管顧問有限公司（下稱馨琳
    揚公司），馨琳揚公司再於106年2月20日將該借款債權讓與
    相對人，由相對人取得上開借款債權之權利等情，有借據、
    強制執行分配表、債權讓與證明書、債權讓與通知書及郵件
    收件回執、屏東地院債權憑證、系爭支付命令及確定證明書
    、保證書在卷可稽（詳原審卷第49至69、73至77、185至188
    頁），並經原審調取屏東地院89年度促字第14162號支付命
    令卷核閱無誤，堪認屬實。故而，系爭支付命令確定後，已
    生與確定判決同一之效力，即具有既判力，而相對人輾轉自
    原債權人新光人壽公司受讓取得系爭支付命令所載之上開借
    款債權，屬民事訴訟法第401條第1項所指之繼受人，則關於
    系爭支付命令暨其表彰之債權權利均由相對人取得，抗告人
    並應受拘束，不得再為相反之主張，法院亦不得為與系爭支
    付命令意旨相反之裁判。抗告人對相對人提起本件訴訟，其
    訴訟標的乃係對於系爭消費借貸契約之連帶保證法律關係為
    爭執，請求確認兩造間就系爭消費借貸契約之連帶保證法律
    關係不存在（詳原審卷第172頁），顯然為系爭支付命令之
    既判力效力所及，不得再行起訴，且屬無可補正，依法應予
    駁回。至抗告人雖主張其為中度智能障礙之人，並不瞭解連
    帶保證人之意義，從未同意擔任鍾乾龍之連帶保證人，也未
    在連帶保證人欄位簽名等語，然此係對於系爭支付命令發生
    與確定判決有同一之效力前之障礙事由為爭執，應由抗告人
    另循其他途徑為救濟，附此敘明。從而，原法院依民事訴訟
    法第249條第1項第7款後段規定，裁定駁回抗告人之起訴，
    於法並無違誤。抗告意旨指摘原裁定不當，求予廢棄，為無
    理由，應予駁回。
四、據上論結，本件抗告為無理由，爰裁定如主文。
中　　華　　民　　國　　111 　年　　12　　月　　1 　　日
                民事第二庭  審判長法　官  楊國精
　　　　　　　　　　　      　　　法　官  陳正禧 
　　　　　　　　　　　      　　　法　官  陳得利
正本係照原本作成。
不得再抗告。

                                  書記官  王譽澄  
　　　　　　　　　　　　　　　　　
中　　華　　民　　國　　111 　年　　12　　月　　1 　　日